【裁判字號】    94,訴,149
【裁判日期】    950217
【裁判案由】    交付委任管理之物
【裁判全文】
臺灣屏東地方法院民事判決               94年度訴字第149號
原      告  乙○○○○○○○○.
法定代理人  戊○○
訴訟代理人  尤挹華律師
            郭正鵬律師
被      告  甲○○
            丁○○
                        之8
            丙○○
上列當事人間請求交付委任管理之物事件，本院於民國95年2 月
16 日 言詞辯論終結，判決如下：
    主  文
被告等應將由被告丙○○保管如附表所示各項財物交付予原告。
被告等應協同原告將留存於台灣銀行，帳號：00-000-000-00000
-0，戶名：瓦村三界公廟福隆宮福興宮管理委員會之活期存款
帳戶之印鑑：『瓦村三界公廟福隆宮福興宮管理委員會』、『
丁○○』變更為新園鄉與村福隆宮、戊○○。
訴訟費用由被告負擔。
    事實及理由
一、本件被告丁○○、甲○○未於最後言詞辯論期日到場，核無
    民事訴訟法第386 條各款所列情形，爰依原告聲請，准予一
    造辯論而為判決。
二、原告主張：
    按福隆宮、福興宮及三界公廟，因三間廟宇之信眾相同，於
    87年12月份經信眾要求統一祭典活動，而由當時之鄉民代表
    戊○○（現為原告法定代理人）、前任村長許濱雄及當時負
    責處理三間廟廟務之許萬受協議，將福興宮、福隆宮及三界
    公廟之廟務、財物，合併由福隆宮統一集中管理運作，並設
    置福隆宮管理委員會作為管理機關。當時綜理三間廟務之許
    萬受便將三間廟所擁有之財物及其他相關物品開立清冊，由
    前村長許濱雄監交，於88年1 月份辦理移交由福隆宮第1 屆
    管理委員會主任委員，即被告甲○○負責監督管理，嗣後，
    福隆宮管理委員會於92年4 月20日召開信徒大會，辦理主任
    委員改選，並選任戊○○為主任委員，從而被告甲○○即當
    然解職，並應辦理廟務及所管財物之移交。詎料，被告甲○○竟藉口伊是三間廟宇的主任委貢，無法只移交福隆宮部分
    的財物，而拒絕移交。又如附表所示之定存單、存摺及金牌
    由當時福隆宮之會計即被告丁○○所保管，於91年丁○○中
    風後，則由另一被告丙○○（當時福隆宮總幹事）協助保管
    ，原告多次請求移交，均為被告所拒，為此提起本件訴訟，
    並聲明：如主文第1 項所示。
三、被告則以：
(一)、甲○○未於最後言詞辯論期日到場，據其前之陳述略以：伊
    是屏東縣新園鄉瓦村三界公廟、福隆宮、福興宮合併第1
    屆管理委員會主任委員，所有財物都來自三間廟宇，所以存
    款或存摺都用三間廟宇的名稱，而原告所登記的只有福隆宮
    一間廟宇，故無法辦理移交，且伊現未持有附表所示之任何
    物品等語。
(二)、丙○○部分：
    曾擔任兩任的總幹事，於92年10月6 日就辭掉現任的管理委
    員的職務，現還有保管前一任即三間廟如附表所示的定存單
    、存摺及金牌，對於原告的主張，沒有意見等語。
(三)、丁○○未於言詞辯論期日到場，據其提出之書狀略以：
    現保管有「瓦村三界公廟福隆宮福興宮管理委員會」及「
    福興宮三宮殿重建委員會印」木製印章各1 枚，願予交付，
    並同意配合辦理一切有關印鑑變更手續，惟現並未持有定存
    單、存款簿等物品。
三、不爭執之事項：
    福隆宮、福興宮及三界公廟於87年12月份合併，並設置福隆
    宮管理委員會，於88年1 月份辦理移交物品予主任委員，被
    告甲○○任第1 屆管理委員會主任委員，嗣於92年4 月20日
    改選，由戊○○任主任委員等情，業據提出乙○○○○○○○○○○○、福興宮、三界公廟紀要影本、財物移交清單影
    本等為證，且為被告所不否認，堪信為真正。
四、爭執之事項：
    被告丁○○、丙○○對於應予移交及辦理印鑑變更等情，均
    不爭執，僅被告甲○○認不應予移交，茲就被告甲○○有無
    移交之義務，說明如下：
(一)、經查，福隆宮、福興宮及三界公廟於87年12月份合併，並設
    置福隆宮管理委員會，由被告甲○○任第1 屆管理委員會主
    任委員，是以三間廟宇即已合併為一，所有關於三間廟宇的
    財物，即應統一由合併後的管理機關，予以保管。被告甲○○既擔任合併後第1 屆之主任委員，且於移交時已收受三間
    廟宇的物品，此有移交清冊在卷可稽（見本院卷第14頁），
    對此應知之甚詳，其現復以三間廟的物品，不能單獨由福隆
    宮保管等語置辯，顯屬無據。再者，福隆宮確有權管理福興
    宮及三界公間廟宇之廟務及財物，此有新園鄉瓦村福隆宮
    第1 屆第12次管理委員會、監查委員聯席會議記錄可憑（見
    台灣屏東地方法院檢察署92年度發查字第1136號卷第98 至
    101 頁），該會議係由管理委員會及監查委員會即頭家及爐
    主所參與，渠等均是廟務之主要決策者，該會議之參與人及
    人數均合於規定，該決議自屬有效，被告甲○○辯稱其未參
    與該次會議，而認該會議之結論無效，而未能提出其證據證
    明之，其所辯顯不足採。末按，三間廟宇之廟務、財物應予
    合併處理，此仍關係該地信眾之重大事項，而當地信眾為此
    業已召開信眾大會，表明確應將福隆宮、福興宮、三界宮全
    部財產，移交予乙○○○○○○○○○○○，此有信眾大會
    會議記錄在卷可稽（見本院卷第92至94頁），該次會議，有
    57人與會，贊成者有49人，實應認此係當地信眾多數人的決
    議，被告甲○○空以信眾不同意，而拒絕交出物品，顯屬無
    據。
(二)、按「受任人因處理委任事務，所收取之金錢物品及孳息，應
    交付委任人」民法第541 條第1 項定有明文。被告等於移交
    時既有收受如附件所示之物品，依前開法文之規定，於任期
    屆滿時，自有義務將如附件所示之物品，移交予原告。再者
    ，被告等之任期既已屆滿，業如前述，自有義務配合辦理印
    鑑之變更，從而，原告提起本件訴訟，洵屬有據，應予准許
    。
五、結論：原告之訴為有理由，依民事訴訟法第 385 條第 1 項
    前段、第78條、第85條第1 項前段，判決如主文。
中    華    民    國    95    年    2    月    17    日
                  民事第二庭    法  官  吳思怡
正本係照原本作成。
如對判決上訴，須於判決送達後20日內向本院提出上訴狀，其未
表明上訴理由者，應於提出上訴後20日內向本院補提理由書狀（
均須按他造當事人之人數附繕本）。
中    華    民    國    95    年    2    月    17    日
                                書記官  劉音利
   附表
  ┌────┬────────────────┐
  │項目    │內容                            │
  ├────┼────────────────┤
  │金牌    │9面                             │
  │        │                                │
  │        │                                │
  ├────┼────────────────┤
  │定存單  │台灣銀行新園分行第0000000 號 (金│
  │        │額28萬元)、 屏東縣新園鄉農會第  │
  │        │DD028862號 (金額72萬元)、 屏東縣│
  │        │新園鄉農會第AA0000000 號 (金額70│
  │        │萬元)、 屏東縣新園鄉農會第      │
  │        │DD031254號(金額25萬元)          │
  ├────┼────────────────┤
  │存款    │台灣銀行活期存款 (帳號          │
  │        │000000000000000 ，戶名瓦村三界│
  │        │公廟福隆宮福興宮管理委員會，金額│
  │        │99,475元)                       │
  └────┴────────────────┘


司法院資訊處製作；財團法人民間司法改革基金會備份。
